【裁判字號】    97,訴,338
【裁判日期】    970321
【裁判案由】    毒品危害防制條例
【裁判全文】
臺灣高雄地方法院刑事判決               97年度訴字第338號
公  訴  人  臺灣高雄地方法院檢察署檢察官
被      告  甲○○
上列被告因違反毒品危害防制條例案件，經檢察官提起公訴（96
年度毒偵字第10332號、第10435號、第10625號），本院合議庭
裁定改行簡式審判程序，判決如下：
    主  文
甲○○所犯之罪及所處之刑，均如附表所示。應執行有期徒刑貳
年肆月，扣案之第一級毒品海洛因壹包（驗餘淨重零點零肆陸公
克，含外包裝袋壹只），沒收銷燬之。
    事  實
一、甲○○前於民國88年間，因施用毒品案件，經本院以88年度
    毒聲字第7079號裁定送觀察、勒戒後，認有繼續施用毒品之
    傾向，由臺灣高雄地方法院檢察署檢察官聲請強制戒治並聲
    請以簡易判決處刑，戒治部分經本院以88年度毒聲字第7829
    號裁定令入戒治所強制戒治，於90年4 月24日戒治期滿執行
    完畢釋放並接續另案徒刑執行；聲請簡易判決處刑部分，則
    經本院以89年度鳳簡字第23號判處有期徒刑6 月確定。又於
    89 年 間，因施用毒品案件，經本院以90年度易字第483 號
    判處有期徒刑10月確定。復於(1)92、93年間，因施用第一、
    二級毒品、詐欺案件，經本院分別以92年度訴字第2449號、
    93年度簡字第2956號判處有期徒刑1 年2 月、10月、6 月確
    定，並定應執行2 年3 月；(2)93年間，又因施用第二級毒品
    案件，經本院94年度易字第245 號判處有期徒刑4 月確定，
    上開(1)、(2)接續執行，於96年4 月17日縮短刑期假釋出監，
    甫於96年5月18日假釋期滿未經撤銷，視為執行完畢。
二、詎仍未戒除毒癮，明知海洛因及甲基安非他命係經政府公告
    ，列為毒品危害防制條例第2條 第2 項第1 款、第2 款所定
    之第一、二級毒品，未經許可不得持有、施用，竟基於施用
    第一級毒品海洛因、第二級毒品甲基安非他命之犯意，分別
    於下列時、地及方式施用上開毒品，而為警查獲：
(一)、於96年9 月26日上午6 時許，在高雄縣鳳山市○○路202 巷
    22之3 號住處內，以將海洛因、甲基安非他命混合後摻入
    摻入香菸後點燃吸食之方式，同時施用海洛因、甲基安非他
    命1 次。嗣於同日上午9 時30分許，在高雄市○○區○○路
    與楠陽路交岔口，因其為毒品治安行方不明人口而為警盤查
    ，經其同意後採尿送驗，呈嗎啡及甲基安非他命陽性反應。
(二)、於同年10月25中午12時許，在高雄縣鳳山市○○路478 號2
    樓橘子天堂網咖廁所內，以同上之方式，同時施用海洛因、
    甲基安非他命1 次。嗣於同年10月26日下午5 時30分許，在
    上址橘子天堂網咖廁所內，為警當場查獲並扣得第一級毒品
    海洛因1 包（驗前淨重0.056 公克，驗餘淨重0.046 公克）
    ，經其同意後採尿送驗，呈嗎啡及甲基安非他命陽性反應。
(三)、於96年10月27日中午12時許，在高雄縣鳳山市○○路202 巷
    22之3 號住處內，以同上之方式，同時施用海洛因、甲基安
    非他命1 次。嗣於同年10月29日下午3 時20分許，在高雄縣
    鳥松松竹街、忠義街口，因其為列管毒品人口而為警盤查，
    經其同意後採尿送驗，呈嗎啡及甲基安非他命陽性反應，而
    悉上情。
三、案經高雄市政府警局楠梓分局、三民第二分局、高雄縣政府
    警察局仁武分局報請臺灣高雄地方法院檢察署檢察官偵查起
    訴。
    理  由
一、按本案被告甲○○所犯係死刑、無期徒刑、最輕本刑為3 年
    以上有期徒刑以外之罪，其於準備程序就前揭被訴事實為有
    罪之陳述，經受命法官告知簡式審判程序之旨，並聽取其與
    公訴人之意見後，本院認無不得或不宜改依簡式審判程序進
    行之情形，爰依刑事訴訟法第273 條之1 第1 項規定，裁定
    本件由受命法官獨任進行簡式審判程序，合先敘明。
二、訊據被告對於前開犯行均坦承不諱（見本院97年2 月1 日審
    理筆錄），且查：
(一)、被告於96年9 月26日、同年10月26日、10月29日為警查獲時
    所採尿液，經分別送高雄市立凱旋醫院（下稱凱旋醫院）、
    臺灣檢驗科技股份有限公司（下稱臺灣檢驗公司）以酵素免
    疫法、氣相層析質譜法檢驗確認結果，均呈嗎啡、甲基安非
    他命陽性反應，此有凱旋醫院96年10月8 日轉碼編號A00000
    000 號、96年11月19日轉碼編號A00000000 號、臺灣檢驗公
    司96年11月15日報告編號KH2007B0000000號濫用藥物尿液檢
    驗報告各1 份及高雄市警察局楠梓分局毒品案件嫌疑人尿液
    代碼與姓名對照表、高雄市政府警察局三民第二分局偵辦毒
    品案件嫌疑人尿液採證代碼對照表、高雄縣政府警察局仁武
    分局偵辦毒品案件尿液採證檢驗對照表各1 紙（見警3 卷第
    10、14頁，警1 卷第17頁，偵1 卷第27頁，警2 卷第5 、6
    頁）在卷可稽。
(二)、按海洛因施用入人體後水解還原成嗎啡，再循嗎啡之代謝方
    式排出體外，業據行政院衛生署藥物食品檢驗局73藥檢壹字
    第030221號函說明綦詳；而使用海洛因後，尿液可檢出嗎啡
    最長時間，與服用劑量、服用頻率、服用方式、飲用水量之
    多寡、個人體質及其代謝情況等因素有關，依個案而異。依
    據文獻Clarke's Isolation of Drugs 第2 版記述：海洛因
    服用後於24小時內，經由尿液排出之量可達施用劑量之80％
    。另Michael L.Smith 等人針對不同受試者，以注射方式給
    予1 次劑量3mg 至12mg海洛因進行試驗，結果顯示注射劑量
    增加，可檢出嗎啡陽性反應（濃度高於或等於300ng/ml）之
    時間亦有延長之趨勢，而不同受試者可檢出嗎啡陽性之時間
    各異，平均為1 至2 天，惟部分注射12mg海洛因者，至72小
    時仍可檢出微量嗎啡成分，故若服用高劑量海洛因，其尿液
    在72至96小時內，仍有檢出嗎啡成分可能性，但以嚴重海洛
    因濫用者之可能性較高，此據行政院衛生署管制藥品管理局
    92年2 月7 日管檢字第0920000881號函說明綦詳。是以注小
    方式施用海洛因後，平均在1 至2 天內，可由施用者之尿液
    檢測出嗎啡陽性反應甚明。
(三)、而人體施用甲基安非他命後，在主要代謝物中未改變形態之
    甲基安非他命佔施用劑量達43％，安非他命則約為5 ％，且
    安非他命在國內取得不易，施用情形較少，尿液檢驗結果係
    甲基安非他命陽性者佔大部分。又依據JonathanM.等人2002
    年文獻報導，以5 名測試者於4 週內分4 次使用，每次施用
    甲基安非他命20mg劑量後，收集其尿液並以250ng ／ml為閾
    值時，其最長檢出時間為56至96小時，文獻有關服用藥物之
    報告，因研究對象、使用劑量之多寡、實驗條件或研究角度
    等不同，結果及其呈現方式亦不同，故除相關文獻之資料，
    仍需依個案狀況做研判，一般可檢出甲基安非他命之最長時
    間為1 至5 天，此有行政院衛生署管制藥品管理局93年7 月
    22日管檢字第093000661 號函可查。是服用甲基安他命後，
    最低於服用後96小時內可由尿液檢測出甲基安非他命陽性反
    應。
(四)、再者，前揭凱旋醫院、臺灣檢驗公司均係以GC/MS （即氣相
    層析質譜儀分析法）方法作為確認檢驗之方式，而該方法之
    原理係檢品經氣化後，通過層析管分離純化，再將純化後之
    成分循序送入質譜儀做個別鑑定。因質譜儀所測定之圖譜，
    在化學上被公認具有指紋特性，故可據以完全判定該檢品係
    為何種化合物。職是，臺北榮民總醫院即認為「若以氣相層
    析質譜儀（GC/MS） 作藥物及其代謝產物之定性及定量分析
    ，幾乎不會有偽陽性反應產生」，此經該院83年4 月7 日以
    83北總內字第3059號函示明確。本件被告之先後3 次查獲時
    所採尿液經以氣相層析質譜儀分析法檢驗，既均呈嗎啡、甲
    基安非他命陽性反應，顯見被告應有在上開採尿時間前施用
    第一級毒品、第二級毒品甚明。
(五)、又扣案之白色粉末1 包，業據被告自承：係伊所有供己施用
    之海洛因等語，經送凱旋醫院以氣相層析質譜儀分析法鑑驗
    結果，呈海洛因陽性反應，驗前淨重0.056 公克，驗餘淨重
    0.046 公克，有該院96年12月10日高市凱醫驗字第5672號濫
    用藥物成品檢驗鑑定書1 份（見偵1 卷第31頁）附卷可佐，
    足證扣案之白色粉末1 包確為海洛因，屬毒品危害防制條例
    第2 條第2 項第1 款所規定之第一級毒品。是依上開卷附之
    各項文書、證物等補強證據，已足資擔保被告於本院審理中
    所為之上開任意性自白之真實性，堪信為真實。被告於上揭
    時、地施用第一、二級毒品之犯行，均堪認定。
(六)、復按毒品危害防制條例前於92年7 月9 日修正公布，自93年
    1 月9 日施行，觀之該條例第20條、第23條之立法理由，修
    正後毒品危害防制條例就施用毒品者，只於「初犯」及「5
    年後再犯」二種情形，有其追訴條件之限制，即須於初犯經
    觀察、勒戒或強制戒治釋放後，5 年內均無施用毒品之行為
    ，始能認其前所實施之觀察、勒戒或強制戒治已足遮斷毒癮
    ，而得於5 年後再犯時，再予適用初犯之規定，重行觀察、
    勒戒等程序。倘5 年內已經再犯，被依法追訴處罰，縱其第
    3 次（或第3 次以上）施用毒品之時間在初犯釋放5 年以後
    ，即與「5 年後再犯」之情形有別，且因已於「5 年內再犯
    」，顯見其再犯率甚高，原實施觀察、勒戒或強制戒治，已
    無法收其實效，而無5 年戒斷期之存在，自無再經觀察、勒
    戒及強制戒治之必要，應得逕行追訴處罰（最高法院95年5
    月9 日95年度第7 次刑事庭會議決定文參照）。經查，本件
    被告前於88年間，因施用毒品案件，經本院以88年度毒聲字
    第7079號裁定送觀察、勒戒後，認有繼續施用毒品之傾向，
    由臺灣高雄地方法院檢察署檢察官聲請強制戒治並聲請以簡
    易判決處刑，戒治部分經本院以88年度毒聲字第7829 號 裁
    定令入戒治所強制戒治，於90年4 月24日戒治期滿執行完畢
    釋放並接續另案徒刑執行；聲請簡易判決處刑部分，則經本
    院以89年度鳳簡字第23號判處有期徒刑6 月確定；又於89年
    間，因施用毒品案件，經本院以90年度易字第483 號判處有
    期徒刑10月確定；復於92年間，因施用第一、二級毒品，經
    本院以92年度訴字第2449號分別判處有期徒刑1 年2 月、10
    月確定；再於93年間，又因施用第二級毒品案件，經本院94
    年度易字第245 號判處有期徒刑4 月確定等情，等情，有臺
    灣高等法院被告前案紀錄表1 份在卷可按，是依上開說明，
    被告於前述強制戒治執行完畢釋放後5 年內，曾2 次再犯施
    用毒品罪，且均經本院判決有罪確定後，復犯本件施用毒品
    犯行，本件犯行距前揭強制戒治釋放後雖逾5 年，惟核與毒
    品危害防制條例第20條第3 項所定「5 年後再犯」之立法意
    旨不符，揆諸上開說明，本件被告施用犯行，仍應予追訴、
    處罰。
三、核被告所為如犯罪事實二之(一)至(三)所示之行為，均係犯毒品
    危害防制條例第10條第1 項之施用第一級毒品罪及同條第2
    項之施用第二級毒品罪。被告持有第一級毒品海洛因、第二
    級毒品甲基安非他命進而施用，其持有之低度行為應為施用
    之高度行為所吸收，不另論罪。被告前開3 次將毒品海洛因
    及甲基安非他命混合施用，均係以一施用毒品行為同時觸犯
    本條例第10條第1 項、第2 項之罪，為想像競合犯，均應依
    刑法第55條前段規定，從一重之施用第一級毒品罪處斷。按
    毒品之施用並無一定之方式，端視施用者之喜好而定，而海
    洛因及甲基安非他命亦非不能混合施用，若將二者混合摻入
    香菸後點燃吸食之方式施用，於施用者之尿液中應可檢出嗎
    啡、甲基安非他命陽性反應，且綜觀全案卷證亦別無任何積
    極證據足認被告係於不同時、地，以不同方法分別施用第一
    級毒品海洛因及第二級毒品甲基安非他命。是檢察官起訴認
    被告：(1)於96年9 月26日上午9 時50分許回溯24小時內之某
    時（不含公權力拘束時期間），分別施用第一、二級毒品各
    1 次；(2)於同年10月25日中午12時許、同年10月26日下午6
    時35分回溯24小時內之某時，分別施用第一、二級毒品各1
    次；(3)於96年10月27日中午12時許、同年10月29日下午3 時
    20分許回溯24小時內之某時，分別施用第一、二級毒品各1
    次，係基於各別犯意，分別施用第一、二級毒品，應予分論
    併罰等語，容有誤會。被告先後3 次同時施用第一、二級毒
    品之犯行，犯意各別，應分論併罰。又被告有如事實欄所述
    之前科，有臺灣高等法院被告前案紀錄表1 份在卷可按。其
    於有期徒刑執行完畢後5 年內故意再犯前開之罪，均為累犯
    ，應各依刑法第47條第1 項之規定加重其刑。爰審酌被告前
    曾有施用毒品之不良素行，歷經觀察勒戒、強制戒治、刑之
    執行程序猶施用之，顯見其戒毒意志不堅，本不宜寬貸，惟
    念其施用毒品乃自戕一己之身體健康，對社會造成之危害尚
    非直接鉅大，且犯後坦承犯行，態度良好等一切情狀，分別
    量處如主文所示之刑，並定其應執行刑。扣案之第一級毒品
    海洛因1 包（驗前淨重0.056 公克，驗餘淨重0.046 公克）
    屬違禁物，不問屬於犯人與否，應依毒品危害防制條例第18
    條第1 項前段之規定，宣告沒收銷燬之；又扣案毒品之外包
    裝已用於包裹上開毒品，難以與毒品完全析離，應一併沒收
    銷燬之。至鑑驗耗用之海洛因既已滅失，自無庸宣告沒收銷
    燬。另扣案之注射針筒1 支，雖據被告自承：係其所有尚未
    使用等語，惟其復供稱：已很少用針筒注射，原本想要用針
    筒注射，但因生病，針筒就沒有用了等語，參以，本件被告
    先後3 次犯行，均係以將毒品摻入香菸後點燃吸食之方式施
    用，已尚難被告有以針筒注射方式施用毒品，是扣案之注射
    針筒與本件犯行無涉，爰不予宣告沒收，附此敘明。
據上論斷，應依刑事訴訟法第273 條之1 第1 項、第284 條之1
、第299 條第1 項前段，毒品危害防制條例第10條第1 項、第2
項、第18條第1 項前段，刑法第11條、第55條、第47條第1 項、
第51條第5 款，判決如主文。
本案經檢察官吳美齡到庭執行職務。
中    華    民    國    97    年    3     月    21    日
                  刑事第五庭    法  官  李殷君
以上正本證明與原本無異。
如不服本判決應於收受本判決後10日內向本院提出上訴書狀，並
應敘述具體理由，如未敘述上訴理由者，應於上訴期間屆滿後20
日內補提理由書狀於本院（均須按他造當事人之人數附繕本）「
切勿逕送上級法院」。
中    華    民    國    97    年    3     月    24    日
                                書記官  陳昱良
附錄本判決論罪之法條：
毒品危害防制條例第10條
施用第一級毒品者，處 6 月以上 5 年以下有期徒刑。
施用第二級毒品者，處 3 年以下有期徒刑。
附表：
┌──┬───┬──────┬──────┬──────┬──────┐
│編號│ 時間 │  地點      │施用毒品    │所犯罪名    │所處之刑    │
├──┼───┼──────┼──────┼──────┼──────┤
│ 1  │於96年│在高雄縣鳳山│同時施用海洛│施用第一級毒│累犯，處有期│
│    │9 月26│市○○路202 │因、甲基安非│品          │徒刑壹年    │
│    │日上午│巷22之3 號住│他命1次     │            │            │
│    │6時許 │處          │            │            │            │
├──┼───┼──────┼──────┼──────┼──────┤
│ 2  │96年10│在高雄縣鳳山│同時施用海洛│施用第一級毒│累犯，處有期│
│    │月25日│市○○路478 │因、甲基安非│品          │徒刑壹年，扣│
│    │中午12│號2 樓橘子天│他命1 次    │            │案之第一級毒│
│    │時許  │堂網咖廁所內│            │            │品海洛因壹包│
│    │      │            │            │            │（餘驗淨重零│
│    │      │            │            │            │點零肆陸公克│
│    │      │            │            │            │，含外包裝袋│
│    │      │            │            │            │壹只），均沒│
│    │      │            │            │            │收銷燬之。  │
├──┼───┼──────┼──────┼──────┼──────┤
│ 3  │96年9 │在高雄縣鳳山│同時施用海洛│施用第一級毒│累犯，處有期│
│    │月23  │市○○路202 │因、甲基安非│品          │徒刑壹年    │
│    │日晚上│巷22之3 號住│他命1次     │            │            │
│    │某時許│處          │            │            │            │
└──┴───┴──────┴──────┴──────┴──────┘


司法院資訊處製作；財團法人民間司法改革基金會備份。
